臺灣臺北地方法院刑事判決
111年度審交易字第520號
公  訴  人  臺灣臺北地方檢察署檢察官
被      告  余太平


輔  佐  人
即被告之子  余志勇


上列被告因過失傷害案件，經檢察官提起公訴（111年度偵字第1
4223號），本院判決如下：
    主  文
余太平犯過失傷害罪，處有期徒刑參月，如易科罰金，以新臺幣
壹仟元折算壹日。
    事  實
一、余太平於民國110年9月10日6時許，駕駛車牌號碼000-00號
    營業小客車，沿臺北市中山區南京東路3段東往西方向行駛
    ，途經與遼寧街口時，本應注意兩車並行之間隔，並隨時採
    取必要之安全措施，而依當時天候晴、日間自然光線、柏油
    路面鋪裝、路面乾燥、無缺陷、無障礙物、視距良好等狀況
    ，並無不能注意之情形，竟疏未注意即貿然向右變換行向，
    適林以凡騎乘車牌號碼000-0000號普通重型機車沿同行向自
    後方駛至，亦未注意車前狀況而閃避不及，發生碰撞，致人
    車倒地，致林以凡受有顱骨骨折合併左側硬腦膜外出血、創
    傷性蜘蛛膜下腔出血、左側顴骨、上頷骨及齒槽骨骨折、左
    側肋骨骨折及右手第一掌骨骨折等傷害。
二、案經林以凡訴由臺北市政府警察局中山分局報告臺灣臺北地
    方檢察署檢察官偵查起訴。
    理  由
壹、證據能力部分：
　　本案據以認定被告余太平犯罪之供述證據，有關被告以外之
    人於審判外之陳述，被告於本院審理時未爭執其證據能力（
    見本院卷第93至96頁），檢察官亦未就證據能力部分表示爭
    執，且經本院審酌認該等證據之作成無違法、不當或顯不可
    信之情況，而非供述證據亦非公務員違背法定程序所取得，
    則依刑事訴訟法第158條之4反面解釋、第159條至第159條之
    5之規定，均有證據能力。　　
貳、實體部分：　　
一、認定犯罪事實所憑之證據及理由： 
　㈠訊據被告對於其有在前開時、地，駕駛車牌號碼000-00號營
    業小客車向右變換行向，並與後方騎乘車牌號碼000-0000號
    普通重型機車之告訴人林以凡發生碰撞等情，均予承認（見
    本院卷第93至95頁）。且據證人即告訴人於警詢、偵查時證
    述明確（見偵卷第19至21、117至119頁），並有國泰綜合醫
    院診斷證明書、道路交通事故現場圖、道路交通事故調查報
    告表(一)、(二)、監視器錄影畫面翻拍照片、現場照片、本
    院勘驗筆錄等件（見偵卷第23、29至42、49、63至65、81至
    83頁、本院卷第93至95頁）附卷可稽，是此部分事實，應堪
    認定。
　㈡被告矢口否認有何過失傷害犯行，辯稱：不是我撞告訴人，
    我是前車，我在等紅燈，是告訴人撞我，我沒有過失云云。
    經查：
　⒈告訴人於偵查中指訴：當時我跟被告在同一車道，但被告突
    然向右偏，所以我才撞到被告車輛之右後側等語（見偵卷第
    117至119頁）。
　⒉本院勘驗被告之行車紀錄器影像及公車之行車紀錄器影像畫
    面結果：（見偵卷卷末之光碟存放袋、本院卷第93至94頁）
　⑴被告之行車紀錄器影像：檔案「00000000」，內容如下：畫面左下角顯示「2014/01/01  00:47:49」，總長1分18秒。畫面左下角顯示「2014/01/01  00:48:51」，被告一路行駛在同一車道，遇左前方紅綠燈變換成黃燈時，減速並靠右行駛，傳出一聲撞擊聲，車子停住。
　⑵公車之行車紀錄器影像：檔案「ch1」，內容如下：畫面右下
    角顯示「2021/09/10  06:32:00」，總長1分2秒。
    畫面右下角顯示「2021/09/10  06:32:37」，計程車(即被
    告所駕車輛)往右行駛，機車（即告訴人所騎乘車輛）倒下
    ，計程車停住。
　　　
    
　　
　　
　⒊道路交通安全規則第94條第3項課予汽車駕駛人應注意兩車並
    行間隔，並隨時採取必要安全措施此等注意義務，其目的係
    為使駕駛人於行駛之際，留意自身與前、後、左、右側同向
    行車者間之間距是否安全，以免因彼此相距過近致生碰撞危
    險，或遇突發狀況時因相隔距離過短而不及採取閃避、煞車
    等防免作為致生事故，是前揭規定所規範者，除同向之前後
    車輛外，亦包含彼此相距甚近之一前一後、左右並立之兩車
    至明；又隨時採取必要之安全措施，其措施如何不一而足，
    有賴現場情境及駕駛人或車輛狀況個案判斷，為可避免事故
    發生之一切合理手段。由前揭勘驗結果可見被告駕車行經上
    開路段時，貿然向右偏行，偏離原本直行方向，而斯時告訴
    人騎乘機車位於被告所駕車輛右後方，兩車距離甚近，故被
    告驟然駕車向右偏，偏離原本行向，已影響告訴人騎乘車輛
    之動向，再當時天候晴、日間自然光線、柏油路面乾燥、無
    缺陷、無障礙物、視距良好等情況，並無不能注意之情狀，
    亦有道路交通事故調查報告表(一)、(二)、現場照片等件（
    見偵卷第63、65、81至83頁）在卷可稽，被告竟於知悉告訴
    人騎乘車輛在其右後方且相距甚近之對於危險結果之發生已
    可預見之情況下，仍貿然向右偏變換行向，而告訴人則亦同
    時未注意車前狀況，因此肇致兩車發生碰撞，堪認被告就本
    件交通事故之發生應有過失甚明。另臺北市交通事件裁決所
    、臺北市政府交通局亦同此認定一節，有臺北市車輛行車事
    故鑑定會鑑定意見書、臺北市車輛行車事故鑑定覆議會覆議
    意見書等件（見偵卷第89至91頁、本院卷第63至66頁）在卷
    可查。
　⒋告訴人於案發當日即被送至國泰綜合醫院急診，經醫師診斷
    受有顱骨骨折合併左側硬腦膜外出血、創傷性蜘蛛膜下腔出
    血、左側顴骨、上頷骨及齒槽骨骨折、左側肋骨骨折及右手
    第一掌骨骨折等傷害一節，有告訴人所提前揭醫院之診斷證
    明書1紙（見偵卷第23頁）在卷可憑，堪認告訴人前開傷勢
    係因本件交通事故所造成，被告自應負過失傷害之責。
　㈢綜上，本件事證明確，被告所辯不可採信，其過失傷害犯行
    堪以認定，應依法論科。　
二、論罪科刑：
  ㈠核被告所為，係犯刑法第284條前段之過失傷害罪。
　㈡查被告肇事後，於有偵查犯罪權限之公務員知悉肇事人姓名
    前，即向據報前往處理之警員當場承認其為肇事人等節，有
    臺北市政府警察局道路交通事故肇事人自首情形紀錄表1份
    （見偵卷第69頁）附卷可稽，復觀被告主動供承前開犯行，
    以利偵查，並無事實可認被告供陳前開犯行係因情勢所迫或
    有基於預期獲邀減刑之寬典，而非出於內心悔悟等情，爰就
    被告所犯依刑法第62條前段規定，減輕其刑。　　　
  ㈢爰審酌被告駕駛營業小客車參與道路交通，本應注意兩車並
    行之間隔，並隨時採取必要之安全措施，竟疏未注意即貿然
    向右變換行向，致告訴人受有前揭如事實欄所載之傷害，法
    益侵害程度非輕。復考量被告否認犯行，未與告訴人達成和
    解及賠償分文之犯後態度，暨本案之過失情節、造成之損害
    程度、告訴人騎乘車輛未注意車前狀況，亦與有過失、被告
    於本院審理時自陳之智識程度及家庭生活狀況（見本院卷第
    98頁）等一切情狀，量處如主文所示之刑，並諭知易科罰金
    之折算標準。
據上論斷，應依刑事訴訟法第299條第1項前段，刑法第284條前
段、第62條前段、第41條第1項前段，刑法施行法第1條之1第1項
，判決如主文。
本案經檢察官楊石宇提起公訴，檢察官吳春麗到庭執行職務。
中　　華　　民　　國　　111 　年　　10 　 月　　12　　日
　　　　　　　　　刑事第二十一庭法　官　倪霈棻
上正本證明與原本無異。 
如不服本判決應於收受送達後20日內向本院提出上訴書狀，並應
敘述具體理由；其未敘述上訴理由者，應於上訴期間屆滿後20日
內向本院補提理由書（均須按他造當事人之人數附繕本）「切勿
逕送上級法院」。告訴人或被害人如對於本判決不服者，應具備
理由請求檢察官上訴，其上訴期間之計算係以檢察官收受判決正
本之日期為準。 因疫情而遲誤不變期間，得向法院聲請回復原
狀。
　　　　　　　　　　　　　　　　書記官　蔡旻璋
中　　華　　民　　國　　111 　年　　10　　月　　12　　日
附錄本案論罪科刑法條：
中華民國刑法第284條
因過失傷害人者，處1年以下有期徒刑、拘役或10萬元以下罰
金；致重傷者，處3年以下有期徒刑、拘役或30萬元以下罰金。